臺灣高等法院高雄分院刑事判決　　　　100年度交上訴字第5號
上　訴　人
即　被　告　林諺飛
上列上訴人因公共危險案件，不服臺灣高雄地方法院99年度審交
訴字第296 號中華民國99年12月8 日第一審判決（起訴案號：臺
灣高雄地方法院檢察署99年度偵字第27823 號），提起上訴，本
院判決如下：
     主  文
上訴駁回。
     事  實
一、林諺飛前因2 次酒後駕車公共危險案件，先後經臺灣高雄地
    方法院91年度鳳交簡字第207 號、99年度交簡字第864 號各
    判處罰金刑確定，又於民國99年3 月27日因酒後駕車公共危
    險案件，經同法院於99年6 月21日以99年度審交簡字第3122
    號判處有期徒刑3 月確定，於99年9 月30日易科罰金執行完
    畢（下列行為不構成累犯），詎未記取刑罰之教訓，於99年
    8 月27日18時許，在高雄市前鎮區友人住處飲用啤酒後，已
    達不能安全駕駛動力交通工具之程度，仍於同日19時餘許，
    騎乘車牌號碼J97-293 重型機車上路欲返回鳳山住處，其沿
    高雄市鎮○路由西向東方向行駛，於同日20時10分許，途經
    鎮○路○○路99巷路口處，不慎與蕭秀緣所騎乘之車牌號碼
    8GR-261 號機車發生擦撞，致蕭秀緣人車倒地並受有右側胸
    壁挫傷、左膝挫瘀傷及右手肘擦傷等傷害（過失傷害部分經
    告訴人蕭秀緣撤回告訴業經檢察官另為不起訴處分）。林諺
    飛於肇事後，明知蕭秀緣已人車倒地受有傷害，雖曾對蕭秀
    緣口頭致歉，但因見蕭秀緣報警處裡，為避免其本次酒後駕
    車之犯行遭警查獲，竟基於肇事逃逸之犯意，未對受傷之蕭
    秀緣為任何救護措施，隨即騎乘前開機車逃離現場，經路人
    自後追捕，在高雄市○鎮區○○路與旭原街口捕獲，並送交
    高雄市政府警察局前鎮分局草衙派出所員警帶回上開肇事地
    點處理，經警於同日20時41分測得林諺飛呼氣酒精濃度達每
    公升0.88毫克，始查悉上情。
二、案經高雄市政府警察局前鎮分局移送臺灣高雄地方法院檢察
    署檢察官偵查起訴。
     理  由
一、本件被告所犯係刑法第185 條之3 服用酒類不能安全駕駛動
    力交通工具罪及同法第185 條之4 肇事逃逸罪，其法定刑均
    為死刑、無期徒刑、最輕本刑為3 年以上有期徒刑以外之罪
    ，已經被告就被訴事實先為有罪之陳述，經審判長告知被告
    簡式審判程序之旨，並聽取當事人之意見後，依刑事訴訟法
    第364 條、第273 條之1 第1 項之規定，裁定進行簡式審判
    程序。又本件關於下列所引證人之陳述以及書證等審判外之
    陳述，依同法第273 條之2 規定，不受第159 條第1 項關於
    傳聞法則規定之限制，依法均有證據能力，合先敘明。
二、上開犯罪事實，業據上訴人即被告林諺飛（下稱被告）供承
    酒後騎機車於上揭時、地，不慎與被害人蕭秀緣所騎機車發
    生擦撞，造成被害人人車倒地受傷，嗣後未對被害人施以救
    助騎車離去，途中遭他人攔獲送警處理之事實坦承不諱，核
    與證人蕭秀緣於警詢指訴及本院審理中結證情節相符，並有
    刑法第185 條之3 案件測試觀察紀錄表、被告呼氣酒精濃度
    測試單、高雄市政府警察局交通大隊交通事故談話紀錄表、
    道路交通事故現場圖、道路交通事故調查報告表(一)、(二)、高
    雄市政府舉發違反道路交通管理事件通知單、被害人小港醫
    院診斷證明書各1 份、現場照片6 張在卷可稽，足認被告之
    自白核與事實相符。且查：
  (一)按刑法第185 條之3 規定所謂「不能安全駕駛」，係抽象危
    險犯，並不以發生具體危險為必要，而對於呼氣酒精濃度已
    達每公升0.55毫克（0.55MG\L）以上者，肇事率為一般正常
    人之10倍，認為已達不能安全駕車之標準，此業經法務部88
    年5 月18日以法88檢字第001669號函告週知，應為絕對不能
    安全駕駛動力交通工具，且就醫學文獻所知，酒精對人體造
    成之影響，於呼氣時酒精濃度達每公升0.25毫克（約相當於
    體內血液中酒精濃度50MG\DL 或0.05％）即會輕度中毒，造
    成輕度協調功能降低；呼氣酒精濃度達每公升0.5 毫克時（
    約相當於體內血液中酒精濃度100 MG\DL 或0.1 ％）屬輕到
    中度中毒症狀，出現反應較慢、感覺減低、影響駕駛之狀況
    ；又飲酒後1 小時許，其體內血液酒精濃度可達最高，飲酒
    1 時後其體內之酒精濃度隨即消減，此亦分別有行政院國軍
    退除役官兵輔導委員會臺北榮民總醫院88年8 月5 日（88）
    北總內字第2686 8號函文、88年10月26日（88）院賓文廉字
    第13407 號臺灣高等法院函中所附台北醫學院附設醫院精神
    科主任蔡尚穎「酒精對人體生理與行為之影響」一文可據，
    亦為本院歷來審理此類案件職務上所知悉之事項。查被告於
    99年8 月27日19時許飲酒後騎機車上路，於同日20時10分許
    進而發生本件交通事故，嗣於同日20時41分為警測得其呼氣
    酒精濃度為每公升0.88毫克（0.88MG\L），參以前開說明，
    足證被告於本件騎機車之始及肇事當時均已因飲酒而達不能
    安全駕駛之狀態甚明。
  (二)次按，刑法第185 條之4 駕駛動力交通工具肇事致人死傷而
    逃逸罪，行為人之駕車肇事致人死傷雖非出於故意，然僅須
    知悉肇事致人死傷之事實，猶予逃逸，即足當之。查被告騎
    乘前開機車與被害人所騎機車擦撞肇事後，既已明知被害人
    隨機車倒地，是被告對於被害人因此受有相當程度之傷害一
    節，應為其所能得知。則被告已知悉被害人因前揭交通事故
    而受傷，竟僅因害怕遭警查獲本次酒駕犯行，未當場提供必
    要之救護與協助，猶仍騎車逕自離去，揆諸前揭說明，被告
    此部分所為亦應論以刑法肇事逃逸罪之責。至被告上訴狀理
    由雖載稱：伊係經被害人蕭秀緣同意才離開肇事現場云云，
    惟查與被告於警偵、原審及本院審理中所供：「因為對方要
    報警，我會害怕就騎車離開現場」「被害人沒有說我可以離
    去」「肇事後我沒有經過被害人同意就離開現場」等語不符
    ，且證人即被害人蕭秀緣於本院中結證稱：本件發生擦撞後
    我人車倒地身體受傷，被告機車只稍微傾斜人沒跌倒，他有
    對我講一句不好意思，我叫他等一下要叫交通警察來處理，
    他聽到後就走掉，我並無聽到他有向我徵詢是否可以離開，
    縱使他有提到，我當然也不會同意，他在離開之前也無留什
    麼姓名、住所、電話號碼等聯絡資料給我等語（本院卷第23
    至26頁），足認被告上訴狀此部分所載，核與事實不符，自
    不可採，附此說明。
  (三)綜前所述，本件事證明確，被告前揭犯行均堪以認定。
三、核被告上開所為，分別係犯刑法第185 條之3 不能安全駕駛
    動力交通工具罪，及同法第185 條之4 肇事致人傷害逃逸罪
    。被告所犯上開2 罪間，犯意各別，行為互殊，應予分論併
    罰。
四、原審認被告罪證明確，因而適用刑法第185 條之3 、第185
    之4 、第51條第5 款，刑法施行法第1 條之1 等規定，並審
    審被告已有3 次酒駕前科，此有臺灣高等法院被告前案紀錄
    表在卷可參，其於99年6 月21日經原審以99年度審交簡字第
    3122號判處有期徒刑3 月後，竟仍未記取科刑之教訓，仍於
    短短2 、3 月後，再次於飲用酒類已達不能安全駕駛動力交
    通工具之狀態，仍騎乘機車上路，顯然不顧酒後駕車對一般
    往來之公眾及駕駛人之高度危險性，又於肇事致被害人蕭秀
    緣受有傷害後，竟未採取救護或其他必要措施，旋即離開現
    場，惡性非輕，惟念被告犯後坦承犯行，犯後態度尚可，且
    所犯肇事逃逸罪部分，業經被害人蕭秀緣表示原諒，有和解
    書1 紙附卷可按，並斟酌其酒精濃度之數值、被害人所受傷
    勢、犯罪所生之危害、及其生活狀況、智識程度等一切情狀
    ，分別就被告犯不能安全駕駛動力交通工具罪，量處有期徒
    刑6 月；肇事致人傷害逃逸罪，量處有期徒刑8 月，並定其
    應執行有期徒刑1 年。並說明檢察官雖請求法院宣告禁戒之
    保安處分，惟刑法第89條第1 項宣告禁戒處分之要件係「被
    告因酗酒而犯罪，足認其已酗酒成癮並有再犯之虞者」，檢
    察官就被告酗酒成癮一節未提出證據證明，法院尚難以被告
    自90年起迄今共有3 次酒後駕車之前案紀錄，遽認被告已達
    酗酒成癮之程度，況被告第1 次與第2 次酒後駕車之前案紀
    錄，時間間隔長達8 年之久，顯難以認定被告已達酗酒成癮
    且有再犯之虞，是尚無從據以宣告禁戒處分。經核原判決認
    事用法均無不合，量刑亦屬妥適。被告上訴意旨，就肇事致
    人傷害逃逸部分先於上訴理由狀否認犯罪，嗣審理中認量刑
    過重，就犯酒後不能安全駕駛動力交通工具部分亦認量刑過
    重，指摘原判決不當，均無理由，應予駁回。
據上論結，應依刑事訴訟法第368 條、第364 條、第273 條之1
第1 項，判決如主文。
本案經檢察官蔡國禎到庭執行職務。
中    華    民    國  100     年    2     月    10    日
                  刑事第七庭    審判長法  官  莊飛宗
                                      法  官  謝宏宗
                                      法  官  蔡廣昇
以上正本證明與原本無異。
服用酒類不能安全駕駛動力交通工具而駕駛部分，不得上訴。
其餘部分，如不服本判決應於收受本判決後10日內向本院提出上
訴書狀，其未敘述上訴理由者，並得於提起上訴後10日內向本院
補提理由書狀（均須按他造當事人之人數附繕本）「切勿逕送上
級法院」。
中    華    民    國  100     年    2     月    10    日
                                      書記官  吳福連
附錄本判決論罪科刑法條：
服用毒品、麻醉藥品、酒類或其他相類之物，不能安全駕駛動力
交通工具而駕駛者，處一年以下有期徒刑、拘役或科或併科十五
萬元以下罰金。
刑法第185條之4（肇事逃逸罪）
駕駛動力交通工具肇事，致人死傷而逃逸者，處 6 月以上 5 年
以下有期徒刑。